臺灣高等法院臺中分院民事裁定　100年度抗字第419號
抗　告　人　浩銅汽車有限公司
法定代理人　李浩銅
相　對　人　羅桂烽
上列抗告人因與相對人間給付票款強制執行聲請拘提事件，對於
民國100年8月23日臺灣苗栗地方法院所為裁定（100年度拘字第3
號），提起抗告，本院裁定如下：
    主  文
抗告駁回。
抗告訴訟費用由抗告人負擔。
    理  由
一、抗告意旨略以：原裁定以抗告人未證明取得執行名義後，相
    對人仍有履行義務之可能，相對人名下僅有自用小客車一輛
    ，抗告人自應先依直接強制執行方法聲請強制執行為由，而
    駁回抗告人之聲請。惟相對人能領取年終獎金達新臺幣（下
    同）20逾萬元，其經營計程車客運業之收入當十倍於年終獎
    金，才能領得，故相對人年收入應有200餘萬元。其企圖以
    隱匿財產之方式，避免強制執行，當然只有自用小客車一輛
    。相對人事先籌畫隱匿財產方法，使抗告人不但無法得知相
    對人實際財產數額，且利用車輛機動性，不易查扣其車輛供
    強制執行特性，使抗告人之債權無法實現。此讓狡獪之徒輕
    易得逞避免強制執行，縱不能直接拘提相對人，亦可傳喚相
    對人到場報告其於民國99年間之財產狀況。莫因狡獪之徒逞
    其伎倆，致抗告人債權不能實現。否則以計程車司機收入所
    得之特性，一如夜市攤販，如冀望以直接強制執行方法有所
    結果，難如登天等語。
二、按債務人有下列情形之一者，執行法院得拘提之：(一)顯有履
    行義務之可能故不履行者。(二)顯有逃匿之虞者。(三)就應供強
    制執行之財產有隱匿或處分之情事者。(四)於調查執行標的物
    時，對於法官或書記官拒絕陳述者。(五)違反第20條之規定，
    不為報告或為虛偽之報告者。前項情形，執行法院得命債務
    人提供擔保，無相當擔保者，管收之。其非經拘提到場者亦
    同。強制執行法第22條第1、2項定有明文。惟強制執行以對
    於債務人財產執行為原則，對於債務人之身體自由施以拘束
    為例外，現代立法為尊重個人人格，保障人民權利，對債務
    人施以身體自由之拘束，應謹慎為之。而所謂拘提，係屬對
    債務人拘束身體自由之強制處分，亦屬間接執行行為，其目
    的僅藉壓迫債務人心理，強制其履行債務，以強化執行效果
    。倘於客觀上並無相當具體之情事，足認債務人之行為符合
    上述強制執行法規定之情形者，不得僅以債務人無財產或未
    清償債務等情，即任意拘提債務人，自屬當然。經查：
  (一)依抗告人提出之100年1月28日奇摩新聞資料固可釋明相對人
    曾領有20餘萬元之年終獎金，惟抗告人係於100年3月3日始
    對相對人取得本票裁定，相隔已逾一月餘；且依抗告人提出
    之財政部臺北市國稅局99年度綜合所得稅各類所得資料清單
    所示，相對人於99年度之所得總計為239,887元，即難遽認
    相對人於抗告人取得該本票裁定時仍有履行義務之可能。
  (二)再者，依抗告人提出之財政部臺北市國稅局99年度綜合所得
    稅各類所得資料清單所示，相對人名下僅有自用小客車一輛
    ，則抗告人自應先依直接強制執行方法聲請強制執行，而非
    以涉及人身自由之拘提手段，逼迫相對人清償債務。
  (三)綜上所述，相對人尚無上揭強制執行法規定得拘提之要件，
    至為明確。此外，抗告人就其主張之事實，並未提出任何事
    證以供審酌，揆諸上開說明，則抗告人聲請拘提相對人，自
    不應准許。原法院本於上情，據以裁定駁回抗告人拘提相對
    人之聲請，經核於法洵無違誤。抗告論旨猶執陳詞指摘原裁
    定不當，聲明廢棄，為無理由，應予駁回。
三、據上論結，本件抗告為無理由。依強制執行法第30條之1，
    民事訴訟法第495條之1第1項、第449條第1項、第95條、第
    78條，裁定如主文。
中    華    民    國   100    年    9     月    29    日
                民事第一庭    審判長法  官  吳火川
                                    法  官  陳繼先
                                    法  官  許秀芬
以上正本係照原本作成。
不得再抗告。
                                    書記官  吳姁穗
中    華    民    國   100    年    9     月    29    日
                                                      Ａ